臺灣彰化地方法院刑事判決　　　　　 100年度交簡上字第73號
公　訴　人　臺灣彰化地方法院檢察署檢察官
上　訴　人
即　被　告　巫彗宇
上列上訴人因被告過失傷害案件，不服本院100 年度交簡字第17
12號中華民國100 年9 月14日第一審簡易判決（聲請簡易判決處
刑案號：100 年度偵字第3829號），提起上訴，本院管轄之第二
審合議庭判決如下：
    主  文
原判決撤銷。
巫彗宇無駕駛執照駕車，因過失傷害人，處拘役伍拾日，如易科
罰金，以新臺幣壹仟元折算壹日，緩刑貳年。
    犯罪事實
一、巫彗宇無重型機車駕駛執照，竟於民國99年8 月21日上午，
    騎乘車牌號碼K5S －726 號重型機車，沿彰化縣彰化市○○
    路由南往北方向行駛，嗣於同日上午8 時50分許，行至中山
    路與陳陵路口前（該路段速限50公里）時，應注意依速限規
    定行駛，且應注意車前狀況，並隨時採取必要之安全措施，
    而依當時天氣晴，有日間自然光線，路面乾燥無缺陷，道路
    無障礙物，且視距良好等情形，應無不能注意之情事，竟疏
    於注意，貿然超速行駛，適有連俊賢騎乘車號TLI －396 號
    輕型機車沿同路同方向行駛，應注意變換車道時，應讓直行
    車先行，並注意安全距離，而依當時情形，亦無不能注意之
    情事，疏未注意貿然變換車道至巫彗宇前方，致巫彗宇煞車
    不及而撞及連俊賢機車，兩車均人車倒地，連俊賢受有右側
    胸部、右肩、右腰、左側腳踝挫傷、左手肘、雙膝擦傷等傷
    害。嗣巫彗宇在有偵查犯罪職權之機關或個人發覺其犯罪前
    ，主動向前來處理之警方自首其為肇事人。
二、案經連俊賢告訴臺灣彰化地方法院檢察署檢察官偵查起訴。
    理  由
一、證據能力之審酌：
  (一)按「被告以外之人於審判外之言詞或書面陳述，除法律有規
    定者外，不得作為證據。」刑事訴訟法第159 條第1 項固定
    有明文。惟按「被告以外之人於審判外之陳述，雖不符前4
    條之規定，而經當事人於審判程序同意作為證據，法院審酌
    該言詞陳述或書面陳述作成時之情況，認為適當者，亦得為
    證據。當事人、代理人或辯護人於法院調查證據時，知有第
    159 條第1 項不得為證據之情形，而未於言詞辯論終結前聲
    明異議者，視為有前項之同意。」刑事訴訟法第159 條之5
    亦規定甚明。本件證據中告訴人連俊賢於警詢中之陳述、道
    路交通事故現場圖、道路交通事故調查報告表（一）（二）
    、交通事故談話紀錄表、財團法人彰化基督教醫院（下稱彰
    基醫院）診斷證明書、衛生署彰化醫院診斷證明書等，雖均
    屬被告以外之人於審判外之書面陳述，惟被告及公訴人於本
    院調查證據時，知有上情而未於言詞辯論終結前聲明異議，
    本院審酌該等陳述或係警察機關依現場狀況而做成，或係專
    業之醫療人員依診斷結果所為之陳述，均無何違法不當之處
    ，亦無證據證明有不足採信之情況，本院認以之做為證據，
    應屬適當，該等陳述應有證據能力。
  (二)證人即告訴人連俊賢於偵訊中之證詞，係被告以外之人於審
    判外之陳述，依刑事訴訟法第159 條第1 項之規定，本不得
    做為證據。惟按被告以外之人於偵查中向檢察官所為之陳述
    ，除顯有不可信之情況者外，得為證據，刑事訴訟法第159
    條之1 第2 項定有明文。上開陳述均係在檢察官前所做成，
    並均有具結擔保其陳述之正確性，並無何顯不可信之情況，
    依前開法條意旨，自得做為證據。
  (三)按「法院或檢察官得囑託醫院、學校或其他相當之機關、團
    體為鑑定，或審查他人之鑑定，並準用第203 條至第20 6條
    之1 之規定。」、「鑑定之經過及其結果，應命鑑定人以言
    詞或書面報告。」，亦分別為刑事訴訟法第208 條第1 項前
    段、第206 條第1 項定明定。是經法院或檢察官囑託相當之
    機關為鑑定後，經鑑定人以書面報告其鑑定之結果者，即屬
    同法第159 條第1 項所謂之「法律有規定者」，不受該條項
    規定「不得作為證據」之限制。且同法第208 條第1 項前段
    對於法院或檢察官囑託相當之機關為鑑定之情形，僅規定：
    「準用第203 條至第206 條之1 之規定」，至於同法第202
    條有關「鑑定人應於鑑定前具結」之規定，則不在準用之列
    。故於法院或檢察官囑託相當之機關為鑑定，而該受囑託機
    關以書面報告鑑定結果之情形，既非屬依法應具結者。是同
    法第158 條之3 有關「證人、鑑定人依法應具結而未具結者
    ，其證言或鑑定意見，不得作為證據」之規定，於此時即無
    適用之餘地。本件證據中，臺灣省彰化縣區車輛行車事故鑑
    定委員會100 年4 月19日彰鑑字第1005600860號鑑定意見書
    、臺灣省車輛行車事故覆議鑑定委員會100 年6 月10日覆議
    字第1000646 號覆議意見書，揆諸上開說明，即不受刑事訴
    訟法第158 條之3 及同法第159 條第1 項之限制，均得作為
    證據。
  (四)本件證據中，現場照片係以機械設備攝錄現場之情形，並非
    供述證據，無傳聞法則之適用，且查無違法取得或其他不得
    做為證據之事由，自有證據能力。
  (五)本件所引其餘證據，公訴人、被告均不爭執證據能力，亦無
    違法取得或其他不得做為證據之事由，均有證據能力，應予
    敘明。
二、本件被告巫彗宇上訴意旨略以：
  (一)被告雖無照駕駛而過失傷害告訴人，依道路交通管理處罰條
    例第86條第1 項前段過定而有刑之加重原因，惟被告於事發
    後亦自首而受裁判，符合刑之減輕事由，原審就本案刑度，
    在先加後減之情形下仍判處被告有期徒刑3 月，似嫌過重。
  (二)本件車禍之發生，告訴人駕駛機車往左偏行時未注意讓左後
    直行車先行是肇事主因，被告超速行駛且未充分注意車前狀
    況乃是肇事之次因，被告就本件行車注意義務之違反程度實
    比告訴人為輕，而有審酌刑法第57條之犯罪行為人違反義務
    之程度之必要，爰請依刑法第57條審酌減輕被告之刑。
  (三)本件車禍發生後，被告與告訴人均各受有輕傷，被告原係認
    本案屬小事，而向告訴人表達各自負擔損害之意，絕非原審
    所認未積極與告訴人協調和解事宜。
  (四)被告犯後始終坦承犯行，且被告素行良好，並無前科，符合
    宣告緩刑之要件，爰請依刑法第74條第1 項第1 款之規定為
    緩刑之宣告等語。
三、訊據被告巫彗宇對於上揭犯罪事實坦承不諱，核與告訴人連
    俊賢於警詢及偵訊中指訴之情節相符，並財團法人彰化基督
    教醫院診斷證明書、衛生署彰化醫院診斷證明書、及現場照
    片在卷可參。按行車速度，依速限標誌或標線之規定，無速
    限標誌或標線，行車時速不得超過50公里；另汽車行駛時，
    駕駛人應注意車前狀況及兩車併行之間隔，並隨時採取必要
    之安全措施，道路交通安全規則第93條第1 項第1 款、第94
    條第3 項分別訂有明文。被告於發生本件車禍前駕駛重型機
    車位於告訴人連俊賢之後方，依道路交通事故現場圖、道路
    交通事故調查報告表（一）所記載車禍發生時現場之狀況，
    當時為晴天、日間視線良好、路面乾燥、無缺陷、無障礙物
    ，被告成年且智能正常，並無不能注意之情形，被告未遵守
    前開規定，駕駛重型機車超速駕駛且未注意車前狀況，為肇
    事之原因之一，本件經送鑑定之結果亦同此認定，有臺灣省
    彰化縣區車輛行車事故鑑定委員會100 年4 月13日彰化縣區
    0000000 案鑑定意見書、臺灣省車輛行車事故覆議鑑定委員
    會100 年6 月10日覆議字第1000646 號覆議意見書在卷可憑
    ，是以被告於本件車禍之發生顯有過失責任。告訴人係因本
    件車禍受傷，與被告之過失行為間具有相當因果關係。本件
    事證明確，被告過失傷害之犯行已堪認定。
四、核被告巫彗宇所為係犯刑法第284 條第1 項前段之普通過失
    傷害罪。被告於本件事故發生時，並無重型機車駕駛執照，
    然其仍騎車而肇事致人受傷，應依道路交通管理處罰條例第
    86條第1 項之規定加重其刑。又被告於車禍發生後，於職司
    偵查機關未發覺其過失傷害犯罪之前，即向前往處理之彰化
    縣警察局交通警察隊彰化分隊黃冠揚警員承認為肇事人，接
    受裁判，有道路交通事故肇事人自首情形紀錄表1 份在卷可
    稽（見100 年度他字第459 號偵卷第36頁），是其係對於未
    發覺之犯罪自首而受裁判，應依刑法第62條前段之規定減輕
    其刑，並先加後減之。爰審酌被告超速行駛且未充分注意車
    前狀況，為肇事次因，告訴人連俊賢往左偏行時未注意讓左
    後直行車先行為肇事之主因，且本件上訴後，被告已與告訴
    人連俊賢於100 年11月2 日達成民事和解，並已賠償其損害
    ，此有連俊賢所出具之撤回告訴狀1 件附卷可稽（見本院卷
    第30頁），暨被告之智識程度、生活狀況、犯罪之手段、告
    訴人所受之傷害等一切情狀，量處如主文所示之刑，並諭知
    易科罰金之折算標準。又被告前未曾因故意犯罪受有期徒刑
    以上刑之宣告，有臺灣高等法院被告前案紀錄表在卷可稽，
    其因一時疏忽，致罹刑典，其經此教訓，應知警惕而無再犯
    之虞，所宣告之刑，本院認以暫不執行為適當，爰併予宣告
    緩刑2 年，以勵自新。
五、原審判決認被告犯行事證明確，審酌被告之一切情狀，判處
    被告有期徒刑3 月，並諭知易科罰金之折算標準，其認事用
    法，固非無據，惟原審於判決之際，被告與告訴人既尚未達
    成和解，無從將被告已與告訴人達成和解之事實納入量刑之
    考量，自難謂原審前開未及審酌雙方達成和解事實之量刑為
    妥適，原判決既有前揭事後重要量刑參考事由未及審酌之處
    ，則被告以原審量刑過重為由，提起上訴，請求撤銷改判即
    有理由，應由本院予以撤銷改判。
據上論斷，應依刑事訴訟法第455 條之1 第1 項、第3 項、第36
9 條第1 項前段、第299 條第1 項前段，刑法第11條前段、第28
4 條第1 項前段、第41條第1 項前段、第62條前段、第74條第1
項第1 款，道路交通管理處罰條例第86條第1 項，刑法施行法第
1 條之1 第1 項、第2 項前段，判決如主文。
本案經檢察官賴志盛到庭執行職務。
中    華    民    國   100    年    12    月    28    日
                  刑事第五庭    審判長法  官  周淡怡
                                      法  官  陳德池
                                      法  官  王奕勛
以上正本證明與原本無異。
本件不得上訴。
中    華    民    國   100    年    12    月    28    日
                                      書記官  戴國安
附錄本案論罪科刑法條全文：
中華民國刑法第284條
（過失傷害罪）
因過失傷害人者，處六月以下有期徒刑、拘役或五百元以下罰金
，致重傷者，處一年以下有期徒刑、拘役或五百元以下罰金。
從事業務之人，因業務上之過失傷害人者，處一年以下有期徒刑
、拘役或一千元以下罰金，致重傷者，處三年以下有期徒刑、拘
役或二千元以下罰金。
道路交通管理處罰條例第86條
（刑責之加重及減輕）
汽車駕駛人，無駕駛執照駕車、酒醉駕車、吸食毒品或迷幻藥駕
車、行駛人行道或行經行人穿越道不依規定讓行人優先通行，因
而致人受傷或死亡，依法應負刑事責任者，加重其刑至二分之一
。
汽車駕駛人，在快車道依規定駕車行駛，因行人或慢車不依規定
，擅自進入快車道，而致人受傷或死亡，依法應負刑事責任者，
減輕其刑。